臺灣士林地方法院刑事判決　　　　　　　 100年度訴字第11號
公　訴　人　臺灣士林地方法院檢察署檢察官
被　　　告　常瑄翎
選任辯護人　李岳洋律師
　　　　　　張克西律師
　　　　　　陳宏彬律師
上列被告因妨害家庭案件，經檢察官提起公訴（99年度偵字第86
02號），因被告於本院審判程序中為有罪之陳述，經本院合議庭
裁定由受命法官獨任以簡式審判程序審理後，本院判決如下：
    主  文
常瑄翎和誘未滿十六歲之男子，脫離有監督權之人，處有期徒刑
壹年貳月，緩刑貳年。
    事  實
一、常瑄翎與張成駿原係夫妻關係，於婚姻關係存續中，育有一
    未滿16歲之子張○旭（民國94年4 月間生），二人於98年5
    月20日協議離婚，並約定由張成駿行使負擔未成年子女張○
    旭之權利義務，常瑄翎得隨時探視之。緣99年5 月7 日9時
    許，常瑄翎偕同不知情之常瑄怡（業經檢察官另為不起訴處
    分確定）先與張成駿在臺北老爺商務會館會合，旋帶同張○
    旭前往位於臺北市○○區○○路2 段201 號行政院退除役官
    兵輔導委員會臺北榮民總醫院（以下簡稱榮總）看診及注射
    疫苗，詎常瑄翎利用張成駿於同日11時另行至精神科掛號取
    藥之機會，竟基於和誘張○旭脫離其監督權人之犯意，於張
    ○旭打完疫苗而張成駿未及返回之際，未經張成駿之同意，
    僅於同日11時18分許傳送「我帶寶貝去玩，明早我會送回飯
    店，對不起」等內容之簡訊予張成駿，而逕將其子張○旭帶
    離榮總並帶往他地，復將其個人之行動電話關機，令張成駿
    無法與之聯絡，而使其子張○旭脫離張成駿之監督而移置於
    其支配範圍內。嗣因常瑄翎於翌日未依簡訊內容將張○旭送
    回，而張成駿亦無從得悉張○旭所在，乃由張成駿報警處理
    始查悉上情，旋常瑄翎於本案判決前另與張成駿達成協議，
    由告訴人依協議探視張○旭並得悉其現所在，另將張○旭暫
    交由常瑄翎照顧。
二、案經張成駿訴由臺北市政府警察局北投分局報請臺灣士林地
    方法院檢察署檢察官偵查起訴，因常瑄翎於本院為有罪之陳
    述，嗣經本院合議庭裁定由受命法官獨任以簡式審判程序審
    理。
    理  由
一、本件被告常瑄翎所犯係死刑、無期徒刑或最輕本刑為三年以
    上有期徒刑或高等法院管轄第一審案件以外之罪，其於準備
    程序期日就被訴事實為有罪之陳述，經本院告知簡式審判程
    式之旨，並聽取公訴人、被告及辯護人之意見後，經合議庭
    裁定由受命法官獨任進行簡式審判程序，是依刑事訴訟法第
    273 條之2規 定，本件之證據調查，不受同法第159 條第1
    項、第161 條之2 、第161 條之3 、第163 條之1 及第164
    條至第170 條規定之限制，合先敘明。
二、前揭犯罪事實，業據被告常瑄翎於本院審理時坦承不諱，核
    與證人即告訴人張成駿於警詢及偵查中所指述之情節相符（
    見99年度偵字第8602號卷【以下簡稱偵卷】第7 至9 頁、第
    24頁），並有手機簡訊翻拍照片（見偵卷第12頁）、離婚協
    議書（見偵卷第13頁）、戶籍謄本（見99年度他字第2566號
    卷第5 至6 頁）附卷可參，足徵被告之上開自白與事實相符
    ；又被告明知其子張○旭於99年5 月8 日即需隨同告訴人張
    成駿返回大陸，竟於99年5 月7 日施打疫苗後即擅將其子張
    ○旭攜離並帶往他地，復於事後僅傳送上開內容之簡訊即將
    個人所使用之行動電話關機，致使告訴人張成駿無法與之聯
    絡及得悉其所在，足認被告確有使其子張○旭脫離現有監督
    權之人即告訴人張成駿監督之意甚明。至被告雖曾辯稱：其
    因告訴人當日精神狀況不穩定，且揚言自殺，始未將其子張
    ○旭交還告訴人云云，然證人即桃園縣政府警察局大溪分局
    員警張進益於偵查中證稱：於99年5 月7 日晚間接獲勤務中
    心通報發生糾紛而至上開桃園縣大溪鎮○○路39巷65號3樓
    處所進行瞭解，於該住處樓下有遇到告訴人，告訴人雖很憤
    怒，但是可以溝通，沒有情緒失控或崩潰等語（見偵卷第50
    至51頁），核與證人常瑄怡於偵查中證稱：告訴人當時雖然
    情緒激動，但仍能與其協調等語（見偵卷第76頁）大致相符
    ；而證人張嘉恆於偵查中亦證稱：告訴人於翌日係自己一人
    自行前往榮總就醫，當時狀況沒有很糟等語（見偵卷第76
    頁），觀諸卷附之行政院國軍退除役官兵輔導委員會臺北榮
    民總醫院（以下簡稱榮總）99年8 月17日北總精字第0990
    017677號函、99年9 月23日北總企字第0990021144號函（見
    偵卷第99至第100 頁、第148 至156 頁）及國軍北投醫院99
    年8 月13日醫投行政字第0990001880號函（見偵卷第101 至
    第119 頁）所檢送之告訴人就診病歷紀錄，證人張成駿僅係
    因情緒焦慮、長期失眠而前往該院精神科就診，足認被告上
    開所辯，尚不足採。綜上所述，本件事證明確，被告犯行洵
    堪認定，應依法論科。
三、按未成年子女之父母在法律上均享有親權，不得由任何一方
    之意思而有所侵害，父或母一方之不法行為，使子女脫離他
    方親權時，仍應負刑事上相當罪責，最高法院21年上字第15
    04號判例可資參照。查張○旭係民國94年4 月生，此有上開
    戶籍謄本在卷可考，是其於被告為上開行為時係未滿十六歲
    之人；又被告雖為張○旭之母，然其明知因離婚而約定未滿
    16歲之子張○旭由告訴人行使負擔未成年子女權利義務，竟
    未經告訴人同意即將張○旭攜離以脫離告訴人之監督，然依
    卷內現存事證，尚無證據足認被告有以不正當手段違反張○
    旭之意願而將之攜離，核其所為應係犯刑法第241 條第3 項
    、第1 項之準略誘罪。又被告自案發當日將張○旭帶離，迄
    至事後與告訴人張成駿協議由其暫時照料張○旭時止，其犯
    罪行為始行終了，而為繼續犯，應論以一罪。又被告所攜離
    之子張○旭於案發時係未滿十二歲之人，已如前述，自屬兒
    童及少年福利法所稱之兒童，而被告為上開行為之際雖為年
    滿二十歲之人，然前開準略誘罪係專就十六歲以下之被略誘
    人所設之特別保護及加重處罰規定，是本件被告雖係對兒童
    犯罪，依兒童及少年福利法第70條第1 項但書之規定，自無
    適用該條第1 項前段加重其刑之餘地。另按犯刑法第240 條
    至第243 條之罪，於裁判宣告前送回被誘人或指明所在地因
    而尋獲者，得減輕其刑，刑法第244 條定有明文；是犯刑法
    第240 條至第243 條之罪，於裁判前送回被誘人或指明所在
    地因而尋獲，即得獲該條之寬典；至於其送回或指明所在地
    之原因，無論為內心不良而自動、被勸導或出於請求、命令
    ，均無不可，最高法院99年度臺上字第7742號判決意旨足參
    。查被告於本案判決前業與告訴人另行達成協議，復由告訴
    人依協議探視張○旭並得悉其現所在，亦經告訴人於本院審
    理時陳明在卷（見本院100 年3 月24日審判筆錄第11至12頁
    ），自與裁判前送回被誘人或指明所在地因而尋獲之意旨無
    異，爰依刑法第244 條之規定，減輕其刑。爰審酌被告明知
    其因離婚而約定由告訴人行使負擔未成年子女張○旭之權利
    義務，竟因告訴人長年在大陸地區工作致其探視有所不便，
    擅將其子攜離以脫離告訴人之監督，然被告於本院審理時始
    坦承犯行，並於事後與告訴人達成探視協議，復使告訴人得
    悉張○旭之所在，及其品行、犯罪之動機、目的、所受之刺
    激、手段、智識程度及所生危害等一切情狀，量處如主文所
    示之刑。又被告未曾因故意犯罪受有期徒刑以上刑之宣告，
    此有臺灣高等法院被告前案紀錄表一份在卷可稽，復於本院
    審理中與告訴人達成協議，而由被告依約捐款新臺幣8 萬元
    ，亦有財團法人中華民國發展遲緩兒童基金會所出具之收據
    1 紙附卷可參，其經此次起訴審判後，當能知所警惕，而無
    再犯之虞，本院因認所宣告之刑，以暫不執行為適當，爰依
    刑法第74條第1 項第1 款之規定宣告緩刑2 年，以啟自新。
據上論斷，應依刑事訴訟法第273 條之1 、299 條第1 項前段，
刑法第241 條第3 項、第1 項、第244 條、第74條第1 項第1 款
，判決如主文。
本案經檢察官黃育仁到庭執行職務。
中　　華　　民　　國　　100 　　年　　4 　　月　15　　日
　　　　　　　　　刑事第四庭  法　官　黃雅君
以上正本證明與原本無異。
如不服本判決應於判決送達後10日內向本院提出上訴狀，其未敘
述上訴之理由者並得於提起上訴後20日內向本院補提理由書 (均
須按他造當事人之人數附繕本)。
                              書記官  簡湘雲
中　　華　　民　　國　 100　　年　　4 　　月　　15　　日
附錄本案論罪科刑法條：
刑法第241 條第1 項  略誘未滿二十歲之男女，脫離家庭或其他有
                    監督權之人者，處一年以上七年以下有期徒
                    刑。
            第3 項  和誘未滿十六歲之男女，以略誘論。
